臺灣高等法院臺中分院民事判決　　　九十三年度訴易字第四二號
　　　原　　　告　丙○○
　　　訴訟代理人　甲○○
　　　被　　　告　乙○○
右當事人間被告妨害自由等上訴事件，由本院刑事庭裁定移送審理，本院於九十三年
十月十九日言詞辯論終結，茲判決如左：
　　　主　　　文
被告應給付原告新台幣拾肆萬貳仟肆佰元暨自中華民國九十三年五月十三日起，至
清日止，按年息百分之五計算之利息。
原告其餘之訴駁回。
訴訟費用由被告負擔。
原告假執行之聲請駁回。
　　　事實及理由
一、原告主張：被告係六合彩賭博俗稱之「柱腳」，於民國（下同）九十一年八月三
    十一日十七時三十分許，因懷疑伊與友人共謀向其詐賭六合彩彩新台幣（下同）
    一百餘萬元，即以商談簽賭債務為由，聯絡伊至其位於台中市○○路二七四號住
    所前，被告為對伊催討賭債，即與友人即不詳姓名年籍綽號「小龍」之成年男子
    及其餘不詳姓名年籍之成年男子近十人，共同基於妨害自由及傷害之犯意聯絡，
    即告知「小龍」等人伊將至其住處，於伊抵達上址，將伊強押上其等車內，並在
    車上接續毆打伊。連同被告所駕駛之車輛共三部車，行至臺中縣豐原市區某處，
    「小龍」等人將伊強押進入該處空屋內，並以手銬（未扣案）銬住伊，以毛巾（
    未扣案）蓋伊之眼睛，以前開方式剝奪伊行動自由，續由綽號「小龍」等人接續
    毆打伊，致伊因而受有後側頭部挫傷、血腫、皮下出血四×二×零點八公分、兩
    側眼球挫傷血腫、出血、視力糢糊、左前臂挫傷、皮下出血三×二×零點八公分
    、右側眼臉部挫傷血腫二×一×點八公分之傷害，精神並受創甚深，因而受有支
    出醫藥費二千四百元、復健期間不能工作之損失十四萬六千四百元等損害，且應
    以八十五萬一千二百元為精神之慰撫，三者合計為一百萬元，自應由被告負責賠
    償等情，爰依民法第一百八十四條第一項、第一百九十三條第一項、第一百九十
    五條第一項侵權行為法律關係之規定，提起本件訴訟，求為命被告給付伊一百萬
    元及自本件起訴狀繕本送達翌日起至清償日止，按年息百分之五加計遲延利息之
    判決。
二、被告則以：伊對於本件刑事確定判決認定之事實固不爭執，但原告於事發翌日即
    到伊住處隔鄰喝酒，足見其傷害不大，請求伊賠償一百萬元顯然太高，僅同意其
    所支出之醫藥費不能工作之損失依序以二千四百元、四萬元為準，並在十萬元內
    予以賠償等語，資為抗辯。
三、查原告主張被告係民間六合彩賭博之「柱腳」，因疑伊與友人向其詐賭一百餘萬
　　元，即佯以商談簽賭糾紛為由，騙伊於九十一年八月三十一日十七時三十分許至
　　其位於台中市○○路二七四住所之前時，推由其事先所邀集之不詳姓名男子「小
　　龍」所率之近十名男子出手毆打伊，並將伊強行推入其等車內，將伊強押至台中
　　縣豐原市區某處空屋內，而以手銬將伊銬住，並以毛巾蓋住伊之眼睛，以剝奪伊
　　之行動自由，並由綽號「小龍」等人接續毆打伊，致伊受有後側頭部挫傷、血腫
　　、皮下出血四×二×零點八公分、兩側眼球挫傷血腫、出血、視力糢糊、左前臂
　　挫傷、皮下出血三×二×零點八公分、右側眼臉部挫傷血腫二×一×零點八公分
　　之傷害等情，業據原告於台灣台中地方法院檢察署九十一年度偵字第三三九一八
　　號、台灣台中地方法院九十三年度訴字第一四○號及本院九十三年度上訴字第四
　　六○號被告所犯妨害自由等案件警訊及偵審中指訴甚詳，並有載明原告受有右開
　　傷勢之診斷證明書乙紙在卷可稽，即被告於刑事案件第一審亦供承：「小龍」等
　　人是伊叫他們來和原告談詐賭的事，「小龍」等人不認識原告，伊之前有告訴「
　　小龍」原告之特徵，在原告被押之地點有目賭其被「小龍」等人毆打至伊出口制
　　止為止，有預見到「小龍」等人會以暴力非法之方式來對原告處理賭債等語（見
　　刑事原審卷第二十三至二十九頁），足認被告對上開犯行，事先即與綽號「小龍
　　」等有犯意聯絡，而推由綽號「小龍」等人實施犯行甚明。而被告確有右開共同
　　傷害及妨害原告自由之犯行，並經本院刑事庭判處罪刑確定在案，有該刑事判決
　　正本在卷可稽，並經本院調取右開刑事卷查核屬實，即被告在本院亦自承其對於
　　刑事確定判決所認定之事實不為爭執，是原告所訴被告對之傷害及妨害自由之右
　　開事實，堪信為真實。
四、按因故意或過失，不法侵害他人之權利者，負損害賠償責任；不法侵害他人之身
    體或健康者，對於被害人因此喪失或減少勞動能力或其增加生活上之需要時，應
    負損害賠償責任；復按不法侵害他人之身體、健康者，被害人雖非財產上之損害
    ，亦得請求賠償相當之金額，民法第一百八十四條第一項前段、第一百九十三條
    第一項、第一百九十五條第一項前段分別定有明文。本件被告既對原告有實施上
    開侵權行為，已如前述，則原告基於侵害行為損害賠償請求權，請求被告賠償其
    財產上損害及非財產損害，應屬有據。至其各項請求，應否准許，茲分述如下：
　(一)醫藥費部分：
  　原告主張因為醫治上開傷勢於英吉聯合診所及姚眼科支出醫藥費各一千六百五十
    元及七百五十元，合計為二千四百元，業據原告提出診斷書二紙為證，並經英吉
    聯合診所函復本院明屬實，被告亦同意原告支出之醫藥費以上述之二千四百元
    為準，核原告上開支出，確屬本件傷害醫療上所必需，是其請求被告如數賠償，
    為有理由，應予准許。
　(二)勞動能力損失部分：
  　原告主張其以經營檳榔攤為生，因本件傷害眼睛受傷，依醫囑不能見光，因此於
    復健期間，共一百二十二日不能騎機車外送檳榔予客戶，每日損失約一千二百元
    ，一百二十二日合計達十四萬六千四百元之多，即以其勞工保險卡所載之每月薪
    資為一萬九千二百元計算，日薪亦達六百四十元，則其一百二十二日之損失亦有
    七萬八千零八十元之多等情，已據其提出勞工保險卡乙紙在卷為證，而於本院準
    備程序中，兩造亦同意原告之勞動力損失以四萬元為準，是原告請求被告賠償其
    勞動力損失，在四萬元以內為有理由，應予准許，超出部分，原告既不能提出確
    切之證明，則不能准許。
  (三)精神慰撫金部分：
  　原告主張其因遭被告糾集近十名男子毆打後挾持上車，以手銬銬手，並以毛巾掩
    其雙眼，經強行押至空屋囚禁，並由該近十人接續毆打，致頸部、眼部等處受傷
    ，因而受有精神上之損害，請求被告賠予精神慰撫金。查被告自承自其住處至原
    告被囚之空屋須三、四十分之車程，而原告於車內均遭手銬銬手及毛巾矇眼強押
    原告之近十人並於車內及空屋接續加以毆打施暴，傷害之部位並及於人體要害之
    頭部及眼睛，核其情形，誠然恐怖、痛苦，且眼睛受創復健期間長達一百二十二
    日，所受精神損害衡屬甚鉅，因而請求被告賠償其精神上之損害，洵屬有據。茲
    審酌原審為小學畢業，以擺檳榔攤為業，勞工保險之投保薪資為月入一萬九千二
    百元，被告則高中畢業，以賣肉丸為業，兩造之身分、地位及收入均屬平庸，暨
    被告侵權加害之程度，原告所受痛苦之程度等一切情狀，認原告請求被告給付精
    神慰撫金於三十萬元之內為適當，超出部分則非正當，是其請求在三十萬內應予
    准許，超出部分，則不應准許。
五、綜上，原告得請求被告賠償醫藥費、勞動能力損失及精神慰撫金之金額依序為二
    千四百元、四萬元及三十萬元，合計三十四萬二千四百元。從而，原告依侵權行
    為之法律關係，請求被告賠償給付其三十四萬二千四百元及自起訴狀繕本送達翌
    日即九十三年五月十三日起，至清償日止，按年息百分之五加計遲延利息，為有
    理由，爰判命被告給付超出部分，原告之訴為無理由，應予駁回。
六、本件所命被告給付之金額未逾一百五十萬元，於本院判決後，即告確定，不能再
    上訴於第三審法院，原告聲請本院為准予假執行之宣告，核無必要，爰併予以駁
    回。
七、據上論結，本件原告之訴，為一部有理由，一部無理由，依民事訴訟法第七十九
    條但書，判決如主文。
中　　　華　　　民　　　國　　九十三　　年　　　十　　　月　　二十九　　日
~B1民事第五庭審判長法　官　陳滿賢
~B2　　　　　　　　法　官　古金男
~B3　　　　　　　　法　官　朱　樑
右為正本係照原本作成。
兩造均不得上訴。
~B　　　　　　　　書記官　陳秀真
中　　　華　　　民　　　國　　九十三　　年　　 十一　　 月　　　二　　　日
                                                                        Ｈ
